臺灣苗栗地方法院民事小額判決
110年度苗小字第970號
原      告  旺旺友聯產物保險股份有限公司


法定代理人  劉自明  




訴訟代理人  陳冠雲  

            張勝忠  

被      告  呂睿哲  

上列當事人間請求侵權行為損害賠償事件，本院於民國111年1月
3日言詞辯論終結，判決如下：
    主      文
被告應給付原告新臺幣5,528元，及自民國110年11月18日起至清
償日止，按年息5%計算之利息。
原告其餘之訴駁回。
訴訟費用新臺幣1,000元由被告負擔新臺幣374元，餘由原告負擔
。
本判決原告勝訴部分得假執行。
　　事實及理由
壹、程序方面：
    被告經合法通知，未於言詞辯論期日到場，核無民事訴訟法
    第386條各款所列情形，爰依原告之聲請，由其一造辯論而
    為判決。
貳、實體方面：
一、原告起訴主張略以：
（一）被告於民國108年12月7日20時54分許，騎乘車牌號碼000-
      000號普通重型機車由北往南行駛於苗121線，行經苗栗縣
      苑裡鎮社柑八路與苗121線路口時，因轉彎不慎，碰撞由
      原告承保，訴外人王美芬所有，訴外人許建斌（下稱許建
      斌）所駕駛之車牌號碼000-0000號自用小客車（下稱系爭
      車輛），致系爭車輛受損，案經苗栗縣警察局通霄分局山
      腳派出所受理在案。又系爭車輛受損後送交裕唐汽車股份
      有限公司沙鹿服務廠（下稱裕唐汽車公司）估價修理，修
      復費用共計新臺幣（下同）14,778元（工資1,300元、烤
      漆3,200元、零件10,278元），原告悉數賠付訴外人王美
      芬即被保險人後，依保險法第53條之規定取得代位被保險
      人對被告之損害賠償請求權。
（二）本件肇事責任應由被告負擔，依民法第184條第1項前段、
      第191條之2規定應負損害賠償責任。為此，爰依保險代位
      及侵權行為之法律關係提起本件訴訟。
（三）並聲明：被告應給付原告14,778元，及自起訴狀繕本送達
      被告翌日起至清償日止，按年息5%計算之利息。
二、被告則未於言詞辯論期日到場，亦未提出準備書狀作何聲明
    或陳述。
三、得心證之理由：
（一）原告主張之上開事實，業據其提出苗栗縣警察局通霄分局
      山腳派出所道路交通事故當事人登記聯單、道路交通事故
      現場圖、系爭車輛之行車執照、裕唐汽車公司估價單暨電
      子發票證明聯、旺旺友聯產物保險公司汽車險理賠計算書
      及賠償給付同意書等件為證（見本院卷第19頁至第31頁）
      。並有苗栗縣警察局通霄分局110年9月6日霄警偵字第110
      0013991號函覆本院之職務報告、苗栗縣警察局通霄分局
      道路交通事故現場圖、A3類道路交通事故調查紀錄表、現
      場及車損照片等件為證（見本院卷第39至57頁）。經本院
      審酌調查前揭證據之結果，堪認原告前揭主張為真實。
（二）按因故意或過失，不法侵害他人之權利者，負損害賠償責
      任；汽車、機車或其他非依軌道行駛之動力車輛，在使用
      中加損害於他人者，駕駛人應賠償因此所生之損害，民法
      第184條第1項前段、第191條之2本文分別定有明文。復按
      汽車行駛時，駕駛人應注意車前狀況及兩車並行之間隔，
      並隨時採取必要之安全措施，不得在道路上蛇行，或以其
      他危險方式駕車，道路交通安全規則第94條第3項定有明
      文。查被告騎乘車號000-000普通重型機車由北往南行駛
      於苗121線上欲左轉進入社柑八路，與由東往西行駛於社
      柑八路之系爭車輛於路口發生碰撞，有道路交通事故現場
      圖暨肇事經過摘要可憑（見本院卷第41頁）。又被告於警
      詢陳稱：我駕駛車號000-000普通重型機車由北往南行駛
      於苗121線，經苗121線與社柑八路口時欲左轉進入社柑八
      路，因未注意前方車輛就直接轉彎，與系爭車輛發生碰撞
      ；許建斌則陳稱：我當時駕駛系爭車輛由南往北行駛於社
      柑八路上，行經苗121線與社柑八路路口稍微停下準備左
      轉進入苗121線，突然被告所騎乘之機車從前方速度很快
      左轉進入社柑八路，並與系爭車輛車頭發生碰撞等語，有
      A3類道路交通事故調查紀錄表在卷可稽（見本院卷第43、
      47頁）。可見被告於轉彎時疏未注意車前狀況，即貿然左
      轉，致與仍直行於社柑八路，已減速慢行之系爭車輛閃避
      不及而發生碰撞，是依前開規定，被告應就系爭車輛之損
      害，負賠償之責。
（三）次按不法毀損他人之物者，被害人得請求賠償其物因毀損
      所減少之價額，民法第196條定有明文。又請求賠償物被
      毀損所減少之價額，得以修復費用為估定標準，但以必要
      者為限，例如修理材料費以新品換舊品應予折舊（最高法
      院77年第9次民事庭會議決議參照）。查原告所承保系爭
      車輛因前述事故受損經修繕後，計賠付修理費用14,778元
      （工資1,300元、烤漆3,200元、零件10,278元），有裕唐
      汽車公司出具之估價單暨電子發票證明聯、原告提出之旺
      旺友聯產物保險公司汽車險理賠計算書及賠償給付同意書
      等件為證（見本院卷第25、27、29、31頁），堪以採信。
      又系爭車輛係於102年3月（未載明日以該15日計，民法第
      124條第2項後段參照）出廠，有汽車行車執照1份在卷可
      稽（見本院卷第23頁），至事故發生時，即108年12月7日
      止，約使用6年8月又22日，依前揭說明，零件10,278元部
      分應予折舊，方屬公允。再依營利事業所得稅查核準則第
      95條第6項規定：「固定資產提列折舊採用定率遞減法者
      ，以1年為計算單位，其使用期間未滿1年者，按實際使用
      之月數相當於全年之比例計算之，不滿1月者，以1月計」
      ，依此方法計算，上開自用小客車實際使用年數應以6年9
      月計。而依行政院所頒「固定資產耐用年數表」及「固定
      資產折舊率表」規定，自用小客車之耐用年數為5年，再
      依財政部（58）如財稅發字第1083號發佈之固定資產折舊
      採定率遞減法之計算方法，其每年應折舊千分之369，採
      用定率遞減法計算折舊者，其最後1年之折舊額，加歷年
      折舊累計額，其總和不得超過該資產成本原額之10分之9
      ，故逾耐用年數之自用小客車仍有相當於新品資產成本百
      分之10之殘值。本件系爭車輛既已逾耐用年數，其修理費
      用中之零件費用10,278元，扣除折舊額後，僅能就其中10
      分之1之殘值認為係必要之零件修復費用，參諸上揭規定
      以定率遞減法計算結果，系爭車輛零件修復部分折舊後之
      殘值為1,028元【計算式：10,278元×1/10＝1,028元，元以
      下四捨五入】，應認為屬必要之修復費用。故原告請求零
      件1,028元，加上支出不必折舊工資1,300元、烤漆3,200
      元，合計必要修復費用為5,528元【計算式：1,028+1,300
      +3,200=5,528】，即屬有據；逾此範圍之請求，則屬無據
      。
（四）再按被保險人因保險人應負保險責任之損失發生，而對於
      第三人有損失賠償請求權者，保險人得於給付賠償金額後
      ，代位行使被保險人對於第三人之請求權，保險法第53條
      第1項規定甚明。又此項法定代位權之行使，有債權移轉
      之效果，故於保險人給付賠償金額後，被保險人對於第三
      人之請求權即移轉於保險人；另損害賠償祇應填補被害人
      實際損害，保險人代位被害人請求損害賠償時，依保險法
      第53條第1項規定，如其損害額超過或等於保險人已給付
      之賠償金額，固得就其賠償之範圍，代位請求賠償，如其
      損害額小於保險人已給付之賠償金額，則保險人所得代位
      請求者，應祇以該損害額為限（最高法院69年度台上字第
      923號判決、65年台上字第2908號判例要旨參照）。查原
      告業已依保險契約之約定賠付系爭車輛之修理費用，而系
      爭車輛之必要修復費用為5,528元等情，業如前述。揆諸
      前開說明，原告自得代位行使被保險人對被告之損害賠償
      請求權，惟其所得代位被保險人向被告請求之損害額，應
      以必要修復費用即5,528元為限。
（五）末按給付無確定期限者，債務人於債權人得請求給付，經
      其催告而未為給付，自受催告時起，負遲延責任；其經債
      權人起訴而送達訴狀，或依督促程序送達支付命令，或為
      其他相類之行為者，與催告有同一之效力；前項催告定有
      期限者，債務人自期限屆滿時起負遲延責任；又遲延之債
      務，以支付金錢為標的者，債權人得請求依法定利率計算
      之遲延利息；應付利息之債務，其利率未經約定，亦無法
      律可據者，週年利率為5%，民法第229條第2、3項、第233
      條第1項前段、第203條定有明文。查原告得請求被告賠償
      之前揭金額，未據原告主張定有給付之期限，則原告請求
      自起訴狀繕本送達被告之翌日即110年11月18日（見本院
      卷第81頁，已於110年11月17日送達被告之送達證書）起
      至清償日止，按年息5%計算之利息，自無不合。
四、綜上所述，原告依侵權行為及保險代位之法律關係，訴請被
    告給付5,528元及自110年11月18日起至清償日止，按年息5%
    計算之利息，為有理由，應予准許；逾此範圍之請求，為無
    理由，應予駁回。又本件係依小額訴訟程序所為被告敗訴之
    判決，依民事訴訟法第436條之20規定，應依職權宣告假執
    行。
五、本件事證已臻明確，原告其餘攻擊防禦方法及所提出之各項
    證據資料，核與判決結果不生影響，爰不逐一論列，併此敘
    明。
據上論結，原告之訴為一部有理由、一部無理由，爰依民事訴訟
法第385條第1項前段、第79條前段、第436條之20，判決如主文
。
中　　華　　民　　國　　111 　年　　1 　　月　　17　　日
                  苗栗簡易庭  法　官　陳秋錦
以上正本係照原本作成。
如不服本判決，應於判決送達後20日內，以判決違背法令為理由
，向本院提出上訴狀並表明上訴理由，及須按他造當事人之人數
附繕本。如委任律師提起上訴者，應一併繳納上訴審裁判費。
上訴理由應表明：
  一、原判決所違背之法令及其具體內容，
  二、依訴訟資料可認為原判決有違背法令之具體事實。
如未表明上訴理由者，應於上訴後20日內向本院提出上訴理由。
當事人如對本件訴訟內容有所疑義，得聲請閱卷。
                              書記官　張智揚
中　　華　　民　　國　　111 　年　　1 　　月　　17　　日